【裁判字號】    99,重抗,13
【裁判日期】    990226
【裁判案由】    訴訟救助
【裁判全文】
臺灣高等法院臺南分院民事裁定    99年度重抗字第13號
抗  告  人  甲○○
上列抗告人因與相對人經濟部水利署等人間侵權行為損害賠償事
件聲請訴訟救助，抗告人對於中華民國99年1月14日臺灣臺南地
方法院99年度救字第5號所為裁定提起抗告，本院裁定如下：
    主  文
原裁定廢棄。
本件准予訴訟救助。
    理  由
一、按當事人無資力支出訴訟費用者，法院應依聲請，以裁定准
    予訴訟救助，但顯無勝訴之望者，不在此限；法院認定有無
    資力時，應斟酌當事人及其共同生活親屬基本生活之需要，
    民事訴訟法第107條第1項、第2項分別定有明文。又所謂無
    資力，係指窘於生活，且缺乏經濟信用者而言（最高法院43
    年台抗字第152號判例意旨參照）。
二、本件聲請及抗告意旨略以：抗告人之房屋業經法院拍賣，且
    無力繳納勞保及健保費用，不僅已無存款，並積欠多家銀行
    貸款及利息，抗告人實無資力支出本件訴訟費用，原裁定駁
    回伊之聲請，顯屬不當，請求廢棄原裁定等語。
三、經查，抗告人上開主張其房屋業經拍賣，並無存款一情，於
    本院提出臺灣臺南地方法院97年度執字第89236號強制執行
    金額計算書分配表、合作金庫及土地銀行存摺附卷為憑（本
    院卷第15至16頁、第21至22頁）；另抗告人名下無財產，97
    年度亦無任何所得一節，亦據本院依職權調閱抗告人財產所
    得資料核閱無訛，有稅務電子閘門財產所得調件明細表乙份
    附卷足參（本院卷第26頁），且依抗告人起訴之原因事實，
    亦難認係一望即知為顯無勝訴之望者。依此，堪信抗告人確
    屬窘於生活，已無資力支出本件訴訟費用新台幣（下同）15
    萬6584元，原裁定駁回抗告人訴訟救助之聲請，尚有未合，
    抗告意旨指摘原裁定不當，求予廢棄，非無理由。
四、據上論結，本件抗告為有理由，依民事訴訟法第492條、第
    95條，裁定如主文。
中    華    民    國    99    年    2     月    26    日
                  民事第二庭    審判長法  官  陳光秀
                                      法  官  莊俊華
                                      法  官  曾平杉
上為正本係照原本作成。
本裁定除以適用法規顯有錯誤為理由外，不得再抗告。如提出再
抗告，應於收受送達後10日內委任律師為代理人向本院提出再抗
告狀（須附繕本），並繳納再抗告費新台幣1千元。
中    華    民    國    99    年    3     月    1     日
                                      書記官  葉秀珍
【附記】
民事訴訟法第495條之1第2項準用同法第466條之1第1、2項規定
：
(1)對於第二審判決上訴，上訴人應委任律師為訴訟代理人。但上
  訴人或其法定代理人具有律師資格者，不在此限。
(2)上訴人之配偶、三親等內之血親、二親等內之姻親，或上訴人
  為法人、中央或地方機關時，其所屬專任人員具有律師資格並
  經法院認為適當者，亦得為第三審訴訟代理人。
民事訴訟法第466條之2第1項：
  上訴人無資力委任訴訟代理人者，得依訴訟救助之規定，聲請
  第三審法院為之選任律師為其訴訟代理人。

司法院資訊處製作；財團法人民間司法改革基金會備份。
